【裁判字號】    99,交抗,1708
【裁判日期】    990910
【裁判案由】    違反道路交通管理處罰條例
【裁判全文】
臺灣高等法院交通事件裁定            99年度交抗字第1708號
抗  告  人
即受處分人  甲○○
上列抗告人即受處分人因違反道路交通管理處罰條例案件，不服
臺灣士林地方法院，中華民國99年6 月25日所為裁定（98年度交
聲字第726 號），提起抗告，本院裁定如下：
    主  文
抗告駁回。
    理  由
一、原裁定意旨略以：抗告人即受處分人甲○○於民國99年3月2
    7日0時36分許，駕駛車牌號碼4418-TQ號自用一般小客車直
    行經臺北市市○○道、光復南路口時，因酒後駕車，經臺北
    市政府警察局保安警察大隊第五中隊員警當場攔停對其進行
    呼氣酒精濃度測試，測得其呼氣酒精濃度達每公升0.42毫克
    ，已逾規定不得駕駛車輛之濃度標準，乃依法掣單舉發違規
    ，爰依道路交通管理處罰條例第24條第1項第2款、第35條第
    1項第1款之規定，裁處抗告人罰鍰新臺幣34,500元，吊扣駕
    駛執照12個月，並應參加道路交通安全講習之處分。嗣抗告
    人對上開處分聲明異議，其意旨略以：伊係優良國民及海外
    僑民，為助臺灣產業及下一代付出不餘遺力，當日因練氣功
    醫病而喝一杯藥酒，逾4小時始駕駛車輛，經執勤員警攔停
    進行酒測前卻未予伊飲水，亦未予休息半小時；且執勤女警
    不熟悉酒測機器，其開機及機器是否完成可酒測過程有疑慮
    ；又印製酒測值單據讓伊簽名二次，顯然有酒測值更改或印
    錯之可能；伊並請求酒測機器經過檢驗之證明；而伊要求再
    次測試遭警拒絕；另員警於酒測完畢後即行撤離，顯然係為
    酒測目標而為攔檢。伊需駕照始可作有經濟效益之對社會經
    濟成長有助益之事，故懇請勿吊扣駕照云云，不服裁決聲明
    異議，經查，抗告人自承有酒後駕車之違規行為，而依「取
    締酒後駕車程序」規定，其飲用酒類已逾15分鐘未有口腔中
    殘存酒精致影響酒測結果之虞，無須提供礦泉水予其漱口，
    且酒測儀器亦經檢定合格，亦無更改酒測紙之情形，原處分
    機關所為之裁罰核無違誤，而駁回抗告人之聲明異議等語。
二、抗告意旨略以：伊係優良國民及海外僑民，當日因練氣功醫
    病而喝一杯藥酒，逾4 小時清醒後始駕駛車輛，經執勤警員
    攔停進行酒測前卻未予伊飲水及漱口之權利，故請求鈞院調
    閱警員所拍攝之錄影帶，足證伊係清醒且有禮貌，雖不知殘
    留酒精仍超值，然絕無影響交通情節或肇事傷人之虞。末伊
    從未飲酒開車，因係此次飲酒4小時候而不知體內仍殘留過
    高之酒精濃度值，伊願意就其違規而繳納罰鍰，然懇請鈞院
    再次審酌上情，撤銷吊扣駕照，處以緩刑云云。
三、惟查：
(一)按汽車駕駛人飲用酒類或其他類似物後其吐氣所含酒精濃度
    超過每公升0.25毫克或血液中酒精濃度超過百分之0.05以上
    者，不得駕車，道路交通安全規則第114條第2款定有明文。
    又汽車駕駛人，駕駛汽車經測試檢定有酒精濃度超過規定標
    準者，處新臺幣（下同）1萬5千元以上6萬元以下罰鍰，並
    當場移置保管其車輛及吊扣其駕駛執照1年，汽車駕駛人，
    有違反第35條第1項規定之情形，應接受道路交通安全講習
    ，道路交通管理處罰條例第24條、第35條第1項第1款亦有明
    文。
(二)本件抗告人即受處分人甲○○於99年3月27日0時36分許，駕
    駛車牌號碼4418-TQ號自用一般小客車行經臺北市市○○道
    、光復南路口，為警當場攔停對其進行呼氣酒精濃度測試，
    測得其呼氣酒精濃度達每公升0.42毫克，上開舉發經過有臺
    北市政府警察局舉發違反道路交通管理事件通知單及酒精濃
    度測試紙各1紙在卷可憑，並經抗告人在聲明異議狀及抗告
    狀內自承，堪以認定，抗告人飲用酒類後駕駛汽車經測試檢
    定其吐氣所含酒精濃度超過每公升0.25毫克之事實，應可認
    定。至抗告人雖辯稱執勤警員攔停進行酒測前卻未予伊飲水
    及漱口之權利云云，惟原裁定已詳予敘明依內政部警政署所
    頒佈之「取締酒後駕車程序」規定，警察人員於執行酒精濃
    度測試時，於測試前應先確定受測者已飲酒結束15分鐘以上
    或提供礦泉水給受測者漱口，避免口腔殘存酒精，該實施酒
    測前提供飲水之目的在於避免口中有酒精殘留而造成酒測值
    之誤差，所以飲用酒類未逾15分鐘者，始有提供礦泉水漱口
    之必要，反之，飲用酒類已逾15分鐘者，則未有口腔中殘存
    酒精致影響酒測結果之虞，而無庸提供漱口，異議人既已飲
    酒逾4小時，自無須提供礦泉水予其漱口。抗告人仍執此質
    疑警員未給予其應有權利並指摘原裁定不當，尚非可採。
(三)另抗告意旨請求調閱舉發蒐證錄影帶，惟因本案事證明確，
    無調查之必要；又揆諸上開規定，汽車駕駛人駕駛汽車經測
    試檢定有酒精濃度超過規定標準者，處罰鍰外，並當場移置
    保管其車輛及吊扣其駕駛執照1 年，此乃法律明文規定，原
    處分機關或司法機關，並無斟酌免罰或減輕之行政裁量權限
    ，抗告意旨所求情節，洵不足取。
四、綜上所述，抗告人確有上開違規情節，事證明確。原處分機
    關依據道路交通管理處罰條例第24條、第35條第1項第1款，
    道路交通安全規則第114條第2款及違反道路交通管理事件統
    一裁罰基準表規定，對異議人裁處34,500元罰鍰，吊扣駕駛
    執照12個月，並應參加道路交通安全講習之處分，核無違誤
    ，抗告人對該處分聲明異議，原審以異議無理由，而以裁定
    予以駁回，經核其認事用法均無違誤。抗告人置原審之詳細
    論述於不顧，任意砌詞辯解指摘原裁定不當，洵無理由，應
    予駁回。
據上論結，應依道路交通管理處罰條例第89條，道路交通案件處
理辦法第26條，刑事訴訟法第412條，裁定如主文。
中    華    民    國    99    年    9     月    10    日
                  交通法庭    審判長法  官  許宗和
                                    法  官  潘進柳
                                    法  官  沈君玲
以上正本證明與原本無異。
不得再抗告。
                                    書記官  彭于瑛
中    華    民    國    99    年    9     月    13    日

司法院資訊處製作；財團法人民間司法改革基金會備份。
